【裁判字號】    89,台上,827
【裁判日期】    890413
【裁判案由】    履行契約
【裁判全文】
最高法院民事判決                                八十九年度台上字第八二七號
    上  訴  人  甲○○
    訴訟代理人  黃翎芳律師
    被 上訴 人  中華電信股份有限公司電信研究所
    法定代理人  薛紀建
    訴訟代理人  吳光陸律師
    複 代理 人  戴世瑛律師
右當事人間請求履行契約事件，上訴人對於中華民國八十七年十一月二日台灣高等法
院台中分院第二審判決（八十七年度上字第一○○號），提起上訴，本院判決如左：
    主  文
上訴駁回。
第三審訴訟費用由上訴人負擔。
    理  由
本件被上訴人主張：上訴人於民國七十九年八月十五日以第一審共同被告黃坤煥、林
再順為保證人，與交通部電信研究所簽訂「交通部電信研究所交通事業人員，聘用研
究人員赴國內大學研究所進修合約」（下稱合約），約定由上訴人以帶職帶薪方式赴
國立交通大學（下稱交通大學）資訊科學研究所進修博士學位，上訴人應自獲得學位
證書之次月起算，以不得少於進修相同年限，繼續留在交通部電信研究所服務。上訴
人於七十九年九月起至八十四年二月取得博士學位止，進修期間合計四年六月，依約
應自八十四年三月起繼續服務四年六月。詎上訴人於繼續服務十八個月後，即於八十
五年八月二十五日自電信總局辭職，尚有未履行服務之期限三十六個月，依合約第九
條約定，上訴人應賠償其於進修期間所支領之薪津半數，合計新台幣（下同）九十二
萬六千七百八十一元，第一審共同被告黃坤煥、林再順為上訴人之保證人，依合約第
十一條約定應負連帶賠償責任。又依行政院八十五年五月一日台八五交字第一二三八
七號令，原交通部電信研究所之一切權利義務由伊概括承受等情，爰訴請上訴人與保
證人連帶賠償九十二萬六千七百八十一元及加付法定遲延利息之判決。（第一審命上
訴人及黃坤煥、林再順應連帶給付上開本息。黃坤煥、林再順未提起上訴。上訴人則
提起上訴。原審以上訴人之上訴效力及於黃坤煥、林再順，而將其等並列為上訴人，
並駁回上訴。黃坤煥、林再順對之未聲明不服）。
上訴人則以：伊依據交通部電信總局組織條例第十五條第一項及中華電信股份有限公
司（下稱中華電信公司）條例第十條第一項規定，於改制時報請「留任」電信總局，
並未「轉調」中華電信公司，薪水由交通部電信總局支付，並非中華電信公司之員工
。是伊與交通部電信研究所簽訂之進修合約所生之權利義務關係仍繼續存在於上訴人
與國家（交通部電信總局）間，而不在中華電信公司概括承受之業務範圍內。伊縱有
違約，亦僅係對國家違約，無論以中華電信公司或該公司之電信研究所名義請求上訴
人履行契約或損害賠償，均屬欠缺為本件訴訟標的之法律關係等語置辯。
原審以：被上訴人主張上訴人於七十九年八月十五日以黃坤煥、林再順為保證人，與
交通部電信研究所簽訂進修合約，自七十九年九月起至八十四年二月止以帶職帶薪方
式赴交通大學資訊科學研究所進修取得博士學位，上訴人於繼續服務十八個月後，即
於八十五年八月二十五日辭職，尚有未履行服務期限三十六個月之事實，為上訴人所
不爭，自堪信為真實。查本件進修合約原存在於交通部電信研究所與上訴人間，而交
通部電信總局自八十五年七月一日起將其有關國內及國際電信事業，即原電信總局所
設北區、中區、南區、國際、長途五個電信管理局及數據通信所、電信研究所、電信
訓練所於改制後移由中華電信公司概括承受並繼續經營，原電信總局電信研究所亦同
時改隸中華電信公司乙節，有交通部電信總局八十五年六月十八日電信研字第八五Ａ
○六○○七六四號函、八十六年十一月十八日交人八十六字第○五三二九五號函可稽
，上開原隸屬於交通部電信總局之機構，其權利義務自八十五年七月一日起由中華電
信公司概括承受。被上訴人為中華電信公司分設職掌電信研究業務之機構，是中華電
信公司承受自交通部電信總局之業務及其權利義務即為被上訴人之職掌範圍。至於人
事方面，於改制之際，為尊重其原有員工之意願而賦予合乎其規定條件之員工選擇轉
調中華電信公司或留任電信總局、電信監理站，或經輔導任職於其他行政機關。上訴
人雖因此選擇繼續留任電信總局，而未轉調中華電信公司，然被上訴人為系爭合約之
權利義務主體及效力並不因之而發生改變。是上訴人抗辯其留任交通部電信總局，非
中華電信公司之員工，系爭進修合約之他方當事人為國家，並非被上訴人，被上訴人
欠缺為本件訴訟標的之法律關係等語，自無可採。從而，被上訴人本於系爭合約承受
人之地位，依上開合約約定，請求上訴人按尚未履行期間之比例連帶賠償進修期間所
支領薪津之半數，即九十二萬六千七百八十一元，為有理由，為其心證之所由得。查
原交通部電信研究所之業務及其所生權利義務，自八十五年七月一日起已由改制後之
中華電信公司概括承受，成為被上訴人之職掌範圍，則被上訴人本於契約當事人之地
位，因上訴人違約，自電信總局辭職，自得訴請上訴人賠償其損害，不論上訴人係依
交通部電信總局組織條例第十五條第一項及中華電信公司條例第十條第一項規定選擇
留任於電信總局、電信監理站、經輔導轉任其他行政機關，或轉調中華電信公司工作
而異。從而原審維持第一審所為命上訴人連帶給付九十二萬六千七百八十一元本息之
判決，駁回上訴人之上訴，經核於法並無違誤。上訴論旨，以進修合約之他造當事人
為國家，被上訴人無權為本件請求，並就原審其他取捨證據、認定事實，及解釋契約
職權之行使，指摘原判決為不當，求予廢棄，非有理由。
據上論結，本件上訴為無理由。依民事訴訟法第四百八十一條、第四百四十九條第一
項、第七十八條，判決如主文。
中      華      民      國    八十九    年      四      月     十三     日
                              最高法院民事第六庭
                                  審判長法官  朱  錦  娟
                                        法官  蘇  達  志
                                        法官  顏  南  全
                                        法官  陳  碧  玉
                                        法官  吳  麗  女
      右正本證明與原本無異
                                              書  記  官
中      華      民      國    八十九    年      四      月    二十一    日


司法院資訊處製作；財團法人民間司法改革基金會備份。
